臺灣高雄地方法院刑事判決　　　　　96年度易字第1363號
公　訴　人　臺灣高雄地方法院檢察署檢察官
被　　　告　甲○○
上列被告因詐欺案件，經檢察官提起公訴（95年度偵字第32437
號），嗣因被告就被訴事實為有罪之陳述，經本院告知簡式審判
程式意旨，並聽取公訴人及被告之意見後，本院合議庭裁定依簡
式審判程式審理，判決如下：
    主  文
甲○○幫助意圖為自己不法之所有，以詐術使人將本人之物交付
，處有期徒刑伍月，如易科罰金，以新臺幣壹仟元折算壹日，減
為有期徒刑貳月又拾伍日，如易科罰金，以新臺幣壹仟元折算壹
日。
    事  實
一、甲○○能預見將自己帳戶存摺、印章、提款卡連同密碼交付
    予不詳身份之成年人使用，足供他人作為詐騙財物匯款之工
    具，竟仍基於幫助他人詐欺取財之不確定故意，於民國95年
    9 月26日晚間某時，將其在高雄三塊厝郵局所申設局號0000
    000 、帳號0000000 之帳戶，在高雄市○○路、建國路路口
    ，將上開帳戶、印鑑、金融卡連同密碼，交付並告知自稱「
    尤文俊」但真實姓名年籍均屬不詳之成年人，以獲取新台幣
    （以下同）3000元之報酬，而容任他人作為詐欺取財之工具
    。嗣該「尤文俊」及其所屬之犯罪集團即基於意圖為自己不
    法所有之犯意聯絡，於95年9 月28日上午11時許，假藉林錦
    村檢察官之名義，以電話向乙○○佯稱其身份證遭人冒用開
    戶，要求其匯款新台幣95萬8000元至其指定之上開甲○○之
    郵局帳戶內以便對帳，致乙○○陷於錯誤，以為真有其事，
    旋即於同日上午11時後之某時，如數匯入上開甲○○之郵局
    帳戶，嗣乙○○察覺有異而撥打165 防詐騙電話查詢，始知
    受騙。
二、案經高雄市政府警察局三民第一分局移送臺灣高雄地方法院
    檢察署檢察官偵查起訴。
    理  由
一、按本件被告甲○○所犯係死刑、無期徒刑、最輕本刑為3 年
    以上有期徒刑以外之罪，其於本院審判期日就前揭被訴事實
    為有罪之陳述，經本院告知簡式審判程式之旨，並聽取其與
    公訴人之意見後，認無不得或不宜改依簡式審判程式進行之
    處，爰依刑事訴訟法第273 條之1 第1 項、第284 條之1，
    裁定本件行簡式審判程式，合先敘明。
二、上揭事實，業據被告於本院審理時坦承不諱，並據證人即被
    害人乙○○於警詢中證述明確，並有96年1 月18日中華郵政
    股份有限公司（下稱中華郵政公司）高雄郵局高營字第
    0962000398號函文檢具之客戶歷史交易明細清單、中華郵政
    公司儲匯處96年2 月1 日儲密字第0960000014號函文檢具之
    郵局儲金簿掛失止付申請書、中華郵政公司高雄郵局96 年2
    月6 日高營字第096000560 號函文檢具之申辦掛失補副申請
    書、使用電話語音服務申請書，及查詢存簿變更資料、桃園
    縣政府警察局中壢分局詐騙帳戶通報警示、詐騙電話斷話案
    件報告表等件在卷可資佐證，足認被告之自白核與事實相符
    ，自可採為認定事實之依據，本件事證明確，被告犯行堪以
    認定。
三、按刑法上之幫助犯，係對於犯罪與正犯有共同之認識，而以
    幫助之意思，對於正犯資以助力，而未參與實施犯罪之行為
    者而言，是以，如未參與實施犯罪構成要件之行為，且係出
    於幫助之意思提供助力，即屬幫助犯，而非共同正犯。本件
    被告將上開三塊厝郵局之存摺、金融卡、印鑑及密碼等物，
    提供予詐騙集團之成員使用，用以詐騙被害人乙○○，遂行
    詐欺取財之犯行，固如上述，然被告單純提供帳戶供人使用
    之行為，並不等同於向被害人施以欺罔之詐術行為，且亦無
    證據證明被告有參與詐欺取財犯行之構成要件行為，是揆諸
    前揭說明，核其所為，係犯刑法第339 條第1 項、刑法第30
    條第1 項前段之詐欺取財罪幫助犯，爰依刑法第30條第2 項
    之規定，減輕其刑。
四、爰審酌被告正值青壯，非無謀生能力，竟因貪圖小利，將個
    人帳戶提供他人詐欺取財使用，紊亂社會正常交易秩序，並
    使不法之徒藉此輕易從事犯罪，檢警難以追查緝捕，增加被
    害人尋求救濟之困難，亦使不法犯罪集團得以順利掩飾詐欺
    所得財物，及被害人因此遭詐騙金額高達95萬8000元，其犯
    行不宜輕宥，惟念其犯後坦承犯行，態度尚佳，一時失慮而
    為本件犯行及其僅為幫助行為，實際所得利益僅3000元等一
    切情狀，量處如主文所示之刑，並斟酌被告所犯情節及被告
    係國中畢業、職業攤販、經濟狀況勉持等情，有警詢筆錄1
    份足稽，諭知以1,000 元折算1 日為易科罰金之折算標準，
    以資懲儆。又本件被告犯罪時間在96年4 月24日以前，合於
    減刑條件，爰依中華民國96年罪犯減刑條例第2 條第1 項第
    3 款之規定，應減其宣告刑2 分之1 如主文所示，並再諭知
    易科罰金之折算標準。至被告所交付之上開帳戶、存摺、印
    章及提款卡等物，雖係供犯罪所用之物，然既已交付該真實
    姓名年籍均不詳之人使用，顯已移轉其所有權予該人，而非
    被告所有，且均非違禁物，亦無證據足資證明係屬應沒收之
    物，又因幫助犯不適用責任共同之原則，對正犯所有供犯罪
    所用或因犯罪所得之物，勿庸併為沒收之宣告（最高法院88
    年度臺上字第6234號判決參照），爰不另為沒收之宣告，併
    予敘明。
五、據上論斷，應依刑事訴訟法第273 條之1 第1 項、第284 條
    之1 、第299 條第1 項前段，刑法第30條第1 項、第2 項、
    第339 條第1 項、第41條第1 項前段，刑法施行法第1 條之
    1 ，中華民國96年罪犯減刑條例第2 條第1 項第3 款、第4
    條、第7 條，判決如主文。
六、如不服本判決應於收受本判決後10日內向本院提出上訴書狀
    ，並應敘述具體理由，如未敘述上訴理由者，應於上訴期間
    屆滿後20 日 內補提理由書狀於本院（均須按他造當事人之
    人數附繕本）「切勿逕送上級法院」。
中　　華　　民　　國　　96　　年　　11　　月　　20　　日
                      刑事第六庭  審判長法  官  曾逸誠
                                        法  官  王  琁
                                        法　官  陳思睿
以上正本證明與原本無異。
中　　華　　民　　國　　96　　年　　11　　月　　20　　日
　　　　　　　　　　　　　　　　　　  　書記官  何慧娟
附錄本判決論罪之法條：
刑法第339條第1項
意圖為自己或第三人不法之所有，以詐術使人將本人或第三人之
物交付者，處5 年以下有期徒刑、拘役或科或併科1 千元以下罰
金。
